【裁判字號】    96,上訴,2042
【裁判日期】    970630
【裁判案由】    違反毒品危害防制條例
【裁判全文】
臺灣高等法院高雄分院刑事判決        96年度上訴字第2042號
上  訴  人
即  被  告  乙○○
指定辯護人  本院公設辯護人  孫妙岑
上列上訴人因違反毒品危害防制條例案件，不服臺灣高雄地方法
院95年度訴字第678 號中華民國96年8 月8 日第一審判決（起訴
案號：臺灣高雄地方法院檢察署94年度偵字第23615 號），提起
上訴，本院判決如下：
    主  文
原判決撤銷。
乙○○共同連續販賣第一級毒品，處有期徒刑拾年。扣案第一級
毒品海洛因貳拾壹包（驗後淨重合計陸點柒捌公克，殘留有海洛
因之空包裝重肆點伍公克）均沒收銷燬之。扣案之空夾鏈袋壹大
包及OKWAP 牌行動電話（不含SIM 卡）壹支沒收之。共同販賣第
一級毒品所得新臺幣貳仟伍佰元與共犯連帶沒收之，如全部或一
部不能沒收，以其財產連帶抵償之。
    事  實
一、乙○○明知海洛因在我國係主管機關公告查禁之第一級毒品
    ，不得製造、販賣、運輸、轉讓、施用及持有，仍自某不詳
    時、地取得海洛因後，與姓名年籍均不詳綽號叫「真仔」（
    以台語發音）成年男子，基於販賣海洛因圖利之概括犯意聯
    絡，使用不詳姓名「阿芬」友人之門號0000000000號SIM 卡
    插入其所有ＯＫＷＡＰ牌之行動電話作為販賣毒品海洛因之
    聯絡工具，共同連續於下列之時間、地點，以每1 小包新台
    幣（下同）500 元之價格，每次交易1 小包之方式，將海洛
    因賣予甲○○，而由乙○○或該「真仔」成年男子在下列時
    、地點分別交付：
  (一)民國94年8 月5 日10時許，在高雄縣燕巢鄉某不知名寺廟之
    廟口。
  (二)94年8月28日12時許，在上開寺廟之廟口。
  (三)94年9月15日14時許，在高雄縣燕巢鄉果菜市場。
  (四)94年10月1日11時許，在上開果菜市場。
  (五)94年10月12日16時許，在高雄縣燕巢鄉○○路消防隊旁空地
    。
二、嗣高雄市政府警察局（下稱市警局）員警據報後對乙○○上
    揭所持用之上開行動電話長時間監控，並於94年10月13日12
    時許，持本院核發之搜索票前往乙○○位於高雄縣大社鄉○
    ○路159 號D 棟8 樓居處實施搜索，並經其同意後轉往高雄
    縣大社鄉○○路159 號D 棟9 樓之3 之居處搜索，當場查獲
    其所有海洛因21小包（驗後淨重合計6.78公克，殘留有海洛
    因之空包裝重4.5 公克）、夾鏈袋1 大包、置入0000000000
    號SIM 卡之OKWAP 牌行動電話1 支，始獲上情。
二、案經市警局報請臺灣高雄地方法院檢察署檢察官偵查起訴。
    理  由
壹、關於證據能力部分：
一、按被告以外之人於審判外之言詞或書面陳述，除法律有規定
    者外，不得作為證據，刑事訴訟法第159 條第1 項固有明文
    。惟同法第159 條之2 規定：「被告以外之人於檢察事務官
    、司法警察官或司法警察調查中所為之陳述，與審判中不符
    時，其先前之陳述具有較可信之特別情況，且為證明犯罪事
    實存否所必要者，得為證據。」，其立法旨趣無非係慮及傳
    聞證據未經當事人之反對詰問予以核實，原則上先予排除，
    然如與審判中之陳述有所不符時，倘其在檢察事務官、司法
    警察官或司法警察調查中所為之陳述較審判中之陳述更具有
    可信性之特別情況，且為證明犯罪事實之存否所必要者，為
    發見真實起見，遂規定被告以外之人此等陳述依法仍具有證
    據能力，而得採為證據。本件證人甲○○於原審證述關於向
    被告乙○○買受第一級毒品海洛因之時、地、次數，因時隔
    1 年9 月以上，而有記憶不清晰之情形，然參以證人甲○○
    甫於94年10月12日17時許為警查獲後，於當日19時35分及22
    時10分即在市警局刑警大隊製作筆錄；嗣於偵查中未曾提及
    警詢過程中，有何非出於其自由意志而為之陳述（偵卷31-3
    3 頁），且已於原審證稱: 偵查中所述均屬事實等語，是證
    人甲○○之警詢筆錄雖屬傳聞證據，然審酌該言詞陳述作成
    之時並無不當，自具有特別可信性。且衡諸毒品交易過程多
    屬隱密，未敢公然為之，被告乙○○所涉販賣毒品之事實除
    其自身外，僅證人為直接見聞之人，從而，若欲判斷被告是
    否成立犯罪，實有引用證人警詢中供述之必要性。揆諸上揭
    說明，證人甲○○之警詢筆錄應具有證據能力。
二、又被告以外之人於偵查中向檢察官所為之陳述，除顯有不可
    信之情況者外，得為證據，同法第159 條之1 第2 項亦有明
    文。證人甲○○於偵查中所為陳述，業依證人之地位具結，
    且無顯不可信之情況，依上開說明，證人甲○○於偵查中所
    為證述，亦具有證據能力。
三、復按被告以外之人於審判外之陳述，雖不符刑事訴訟法第15
    9 條之1 至159 條之4 之規定，而經當事人於審判程序同意
    作為證據，法院審酌該言詞陳述或書面陳述作成時之情況，
    認為適當者，亦得為證據。當事人、代理人或辯護人於法院
    調查證據時，知有第159 條第1 項不得為證據之情形，而未
    於言詞辯論終結前聲明異議者，視為有前項之同意，同法第
    159 條之5 第2 項亦有明文。除上開證人甲○○所述部分以
    外，其餘證據資料，被告、辯護人及檢察官於法院調查證據
    時，均知有第159 條第1 項不得為證據之情形，而未於言詞
    辯論終結前聲明異議，本院審酌上開證據作成時之情況，認
    為適當，依上開說明，應視為有前項之同意而有證據能力。
貳、實體部分
一、訊據被告乙○○對上開販賣第一級毒品海洛因予甲○○之犯
    行坦承不諱（本院卷68、75頁），核與甲○○警詢證述情節
    相符，證人甲○○復於警詢證稱：伊所施用之毒品海洛因是
    向綽號「阿娟」之女子購買，均以公用電話聯繫，有一次以
    家中電話00-0 000000 ，與「阿娟」持有之0000000000號電
    話約好地點後交付毒品，第一次是在94年8 月5 日10時許，
    在高雄縣燕巢鄉不知名之大廟口，購買500 元；第二次在94
    年8 月28日12時許，同樣在上開大廟口，購買500 元；第三
    次在94年9 月15日14許，在高雄縣燕巢鄉果菜市場，購買50
    0 元；第四次在94年10月1 日11時許，在上開果菜市場，購
    買500 元；第五次是在94年10月12日16時許，在高雄縣燕巢
    鄉○○路消防隊旁空地，購買500 元；每次交易均係1 手交
    錢1 手交貨，500 元毒品數量很少，施打1 次就沒有了，伊
    與「阿娟」之女子沒有仇隙等語（警卷7 -10 、11-13 頁）
    。復於偵查中證稱：門號0000000000號電話為「娟仔」或「
    小文」之女子所使用，00-0000000號為伊家中電話號碼，自
    94年7 、8 月間即向「娟仔」買毒品，印象中拿過5 次，每
    次均為500 元，電話打過去有時為男子或「娟仔」接，大部
    分為男子出來交貨，只有1 次是女子（即被告），但均戴著
    安全帽，警詢所述5 次購買時間係正確的，警方搜索當天約
    16時，剛在燕巢中興路消防隊旁空地向「阿娟」購買500 元
    海洛因等語（偵卷31-33 頁），其於原審又證述：家中電話
    登記為妻子謝錦雀名義，是以（撥打）0000000000號電話聯
    絡買毒品有5 次，接電話之人不一定是女生，男的綽號叫「
    真仔」（以台語發音），為成年人，接電話與交毒品的人未
    必相同，交毒品僅有1 次是女生等語（原審卷122-124 頁）
    。又證人甲○○於警方搜索後所採集之尿液，經送高雄市立
    凱旋醫院檢驗結果，確呈嗎啡陽性反應，有前開醫院94年10
    月31日尿液檢驗報告及尿液採證代證代碼對照表附卷可憑（
    原審卷116 頁），堪認證人甲○○所述，買受毒品海洛因供
    己施用乙節非虛。又被告於案發之際經查扣之毒品21包經送
    鑑後，均屬第一級毒品海洛因（驗後淨重合計6. 78 公克，
    純度15.35 ％，純質淨重1.04公克，空包裝重4.5 公克），
    復有法務部調查局94年12月30日調科壹字第220021839 號鑑
    定通知書附卷可稽。足見被告販賣予甲○○之毒品，確屬第
    一級毒品，而其住處復查獲置入0000000000號SIM 卡之行動
    電話1 支，核與證人甲○○上開證述: 是以（撥打）000000
    0000號電話聯絡買毒品有5 次等語相符，被告住處復扣有空
    夾鏈袋1 大包可佐，並有現場照片6 幀可參。本件事證明確
    ，被告犯行洵堪認定
二、論罪科刑及撤銷改判
（一）被告乙○○行為後，刑法於94年2 月2 日經總統令修正公
      布，於95年7 月1 日施行，而比較新舊法時應就罪刑有關
      之共犯、未遂犯、想像競合犯、牽連犯、連續犯、結合犯
      ，以及累犯加重、自首減輕暨其他法定加減原因（如身分
      加減）與加減例等一切情形，綜其全部罪刑之結果而為比
      較（最高法院95年5 月23日刑事庭第8 次會議決議參照）
      如下:
 （1）法定罰金刑:
      毒品危害防制條例第4 條第1 項、第2 項、第8 條第1 項
      、第2 項法定刑為罰金刑部分，修正後刑法第33條第5 款
      規定「罰金：新臺幣1 千元以上，以百元計算之」，與修
      正前刑法第33條第5 款規定「罰金：1 元以上」不同。經
      比較新舊法結果，以舊法較有利於被告（依最高法院95年
      台上字第6958號、第7024號判決要旨此部分修正應比較新
      舊法）。
 （2）共同正犯:
      被告與綽號「真仔」男子共同人行為時刑法第28條原規定
      ：「二人以上共同『實施』犯罪之行為者，皆為共同正犯
      」。行為後該條修正為：「二人以上共同『實行』犯罪之
      行為者，皆為共同正犯」。將舊法之「實施」修正為「實
      行」。原「實施」之概念，包含陰謀、預備、著手及實行
      等階段之行為，修正後僅共同實行犯罪行為始成立共同正
      犯。是新法共同正犯之範圍已有限縮，排除陰謀犯、預備
      犯之共同正犯。新舊法就共同正犯之範圍既因此而有變動
      ，自屬犯罪後法律有變更，而非僅屬純文字修正，應有新
      舊法比較適用之問題（最高法院96年度台上字第934 號判
      決參照），應以修正後之規定較有利被告。
 （3）連續犯:
      被告行為後業已刪除刑法第56條連續犯之規定，被告所犯
      數次販賣第一級毒品犯行，即應論以數罪分論併罰，此刪
      除雖非犯罪構成要件之變更，但顯已影響行為人刑罰之法
      律效果，自屬法律有變更，比較修正前後之規定，以適用
      行為時法律即修正前刑法第56條論以連續犯較有利於被告
      。
 （4）修正前刑法第64條第2 項、第65條第2 項規定，死刑得減
      為無期徒刑、或為15年以上有期徒刑；無期徒刑得減為7
      年以上有期徒刑，依修正後規定死刑僅得減為無期徒刑；
      無期徒刑僅得減為20年以下15年以上有期徒刑，故以修正
      前規定較有利於被告。
 （5）綜合比較修法前後刑之本刑與減輕其刑之結果，本件被告
      行為後法律已有變更，應以適用舊法論罪科刑最有利於行
      為人，故應依刑法第2 條第1 項前段規定，適用行為時之
      律（即舊法）論罪科刑。沒收部分從刑，因附屬於主刑，
      亦應依主刑所適用之法律，即依舊法沒收。
（二）按海洛因係屬第一級毒品，毒品危害防制條例第2 條第2
      項第一款定有明文。被告販賣第一級毒品海洛因之行為，
      係犯毒品危害防制條例第4 條第1 項之販賣第一級毒品罪
      。被告5 次販賣海洛因之犯行，時間緊接，所犯係犯罪構
      成要件相同之罪名，顯係基於概括犯意反覆為之，為連續
      犯，應依修正前刑法第56條論以連續販賣第一級毒品罪，
      並加重其刑（死刑、無期徒刑部分不得加重，僅就法定刑
      之併科罰金刑部分加重）。被告與姓名年籍均不詳之成年
      男子「真仔」之間，販賣第一級毒品之犯行，有犯意之聯
      絡及行為之分擔，均應論以修正前刑法28條之共同正犯。
      被告販賣前後持有第一級毒品之低度行為應為販賣之高度
      行為所吸收，不另論罪。又被告與綽號「真仔」成年男子
      共同販賣海洛因雖有5 次，惟每次販賣僅得500 元，其每
      次販賣毒品數量很少，僅可施打1 次等情，業據證人甲○
      ○證述如前，又經查扣海洛因雖有21包，惟其驗後淨重合
      計6.78公克，純度15.35 ％，純質淨重僅1.04公克，獲利
      共計僅2500元，實屬情輕法重，揆其犯罪情狀客觀上顯有
      堪予憫恕之處，如逕以宣告最低度（販賣第一級毒品最輕
      本刑為無期徒刑）之刑罰，猶嫌過重，爰依刑法第59條規
      定酌減其刑。（95年7 月1 日修正施行後刑法第59條之規
      定，為法院就刑之酌減審認標準見解之明文化，非屬法律
      之變更，不生比較適用之問題，應逕適用裁判時之新法，
      此有最高法院95年第21次刑事庭會議議決意旨可資參照）
      ，並先加後減。原審據以論處被告共同販賣毒品海洛因罪
      刑，固非無見；惟查（一）原審主文諭知被告「共同」連
      續第一級毒品，惟於事實欄卻未有「共同」之記載。（二
      ）被告與綽號「真仔」成年男子共同販賣海洛因所得2500
      元，原審主文及理由未諭知連帶沒收及抵償，亦有未恰。
      （三）原審未及比較販賣第一級毒品之法定罰金刑及共同
      正犯之新舊法，則有未恰（四）被告販賣所得之金額及所
      扣取毒品數量不多，原審未依刑法第59條減輕其刑而量處
      被告無期徒刑，並褫奪公權終身，亦有未當。被告上訴意
      旨雖否認犯罪，惟已於本院坦承犯行（本院卷7 頁），固
      無理由，然原判既有上開可議之處，應由本院將原判決予
      以撤銷改判。爰審酌被告犯後對販賣第一級毒品已坦承犯
      罪並有悔意，而其動機僅為貪圖小利等一切情狀，爰量處
      有期徒刑10年，以示懲警。
（三）沒收部分：
 （1）扣案之第一級毒品海洛因21包經送驗結果，確含第一級毒
      品海洛因成分（驗後淨重合計6. 78 公克，純度15.35 ％
      ，純質淨重1.04公克，殘留有海洛因之空包裝重4.50公克
      ），係毒品危害防制條例第2 條第2 項第1 款所列之第一
      級毒品，該包裝袋因無法與海洛因析離，應將之整體視同
      毒品，不問屬於被告與否，應依同條例第18條第1 項前段
      規定宣告沒收並銷毀之，鑑驗耗用之海洛因因已滅失，不
      另為沒收銷燬之諭知。扣案之空夾鏈袋一包，為被告所有
      ，業據其陳明在卷（警卷2 頁），以其數量非少，顯非供
      施用所需，且據證人甲○○證述買受之毒品海洛因係以1
      小包為販賣之單位，應係供其販賣毒品分裝之用，惟既尚
      未填裝，顯尚未供販毒所用即為警查獲，自不得依毒品危
      害防制條例第19條第1 項之規定沒收，應依刑法第38條第
      1項第2 款之規定沒收。
 （2）扣案之OKWAP 牌行動電話（不含SIM 卡）1 支，為被告所
      有，業經其於本院陳明在卷（原審卷129 頁），並為被告
      販賣毒品時聯絡買賣之用，應依毒品危害防制條例第19條
      第1 項之規定，宣告沒收；惟門號0000000000號之晶片卡
      1 枚（原內置於前開扣案之OKWAP 牌行動電話內），係友
      人綽號「阿芬」之人所有借予被告使用，亦據被告陳明在
      卷（同前卷及頁數），足認非屬被告所有之物，自不得宣
      告沒收。
 （3）被告與綽號「真仔」共同5 次販賣第一級毒品所得，每次
      500 元，合計2500元，雖未扣案，仍應依毒品危害防制條
      例第19條第1 項之規定沒收，併宣告如全部或一部不能沒
      收時，以其財產抵償之。
據上論斷，應依刑事訴訟法第369 條第1 項前段、第364 條第
299 條第1 項前段，毒品危害防制條例第4 條第1 項、第18條第
1 項前段、第19條第1 項，刑法第2 條第1 項前段、第11條、第
59條、修正前刑法第28條、第56條、第37條第1 項、第38條第1
項第2 款，判決如主文。
本案經檢察官姜麗儒到庭執行職務。
中    華    民    國    97    年    6     月    30    日
                  刑事第八庭    審判長法  官   李炫德
                                      法  官   郭玫利
                                      法  官   李政庭
以上正本證明與原本無異。
如不服本判決應於收受本判決後10日內向本院提出上訴書狀，其
未敘述上訴理由者，並得於提起上訴後10日內向本院補提理由書
狀（均須按他造當事人之人數附繕本）「切勿逕送上級法院」。
中    華    民    國    97    年    6     月    30    日
                                      書記官   吳福連
附錄本案所案法條：
毒品危害防制條例第4 條
製造、運輸、販賣第一級毒品者，處死刑或無期徒刑；處無期徒
刑者，得併科新臺幣1 千萬元以下罰金。
製造、運輸、販賣第二級毒品者，處無期徒刑或7 年以上有期徒
刑，得併科新臺幣7 百萬元以下罰金。
製造、運輸、販賣第三級毒品者，處5 年以上有期徒刑，得併科
新臺幣5 百萬元以下罰金。
製造、運輸、販賣第四級毒品者，處3 年以上10年以下有期徒刑
，得併科新臺幣3 百萬元以下罰金。
製造、運輸、販賣專供製造或施用毒品之器具者，處1 年以上7
年以下有期徒刑，得併科新臺幣1 百萬元以下罰金。
前五項之未遂犯罰之。


司法院資訊處製作；財團法人民間司法改革基金會備份。
